臺灣臺中地方法院刑事判決　　　　　　　　　　　　九十一年度訴字第二二四七號
　　公　訴　人　台灣台中地方法院檢察署檢察官
　　被　　　告　甲○○
　　指定辯護人本院公設辯護人　乙○○
右列被告因偽造貨幣案件，經檢察官提起公訴（九十一年度偵緝字第六七○號），本
院判決如左：
    主  文
甲○○意圖供行使之用而收集偽造之通用紙幣，累犯，處有期徒刑貳年陸月；扣案之
偽造通用紙幣伍拾捌張均沒收。
    事  實
一、甲○○於民國（下同）八十三年間，因犯施用毒品案件，經本院判處有期徒刑三
    年二月，於八十三年七月二十五日確定，經送監執行，嗣於八十四年十一月二十
    四日，假釋出監並付保護管束至八十六年七月十日止，假釋期間，未經撤銷，以
    已執行完畢論。其於九十年九月六日，在台中市○區○○路十九號其租處，明知
    丙○○所持有之通用紙幣計五十八張（號碼：C0000000DW有四十八張；DL102585
    GY有五張；CT868316DW有二張；RY708073EN、EL633062CY、DL102584GY各有乙張
    ）均係偽造舊式新台幣千元紙鈔，竟意圖供行使之用，自丙○○處予以收集之。
    嗣為警於九十年十二月二十六日二十二時五十五分許，在上址其房間內，由其所
    有手提包內，當場扣得上開偽造之通用紙鈔五十八張。
二、案經臺中市警察局第二分局報告臺灣臺中地方法院檢察署檢察官偵查起訴。
    理  由
一、訊據被告甲○○對有於九十年九月六日，在台中市○區○○路十九號其租處，因
    訴外人丙○○之交付而持有通用紙幣五十八張，嗣為警於九十年十二月二十六日
    二十二時五十五分許，在上址其房間內查獲之事實直承不諱，惟以當時其是一時
    好奇，向丙○○借來看看，因丙○○有急事離開，未能及時返還，所以才暫時收
    存，其並無供行使之意圖，且其一直都未用出等語。
二、惟查本案經警在被告住處查扣之上開面額千元偽鈔五十八張，於偵查中經送經中
    央銀行發行局鑑定結果，上開偽鈔均以彩色噴墨方式仿印，紙質與真鈔不同，安
    全線以灰色墨在紙張背面仿造，水印部分以噴墨方式、部分以灰色墨在紙張背面
    仿製，紙張四角「壹仟」、「１０００」及人像衣領部分以壓凸方式仿凹版油墨
    凸起效果等情，此有該局九十一年一月七日（九一）台央發字第０三０００七０
    六０號函一紙在卷可資佐證。另以肉眼目視及手觸覺，可輕易辨識發覺上述偽鈔
    紙質粗糙，印刷色澤較真鈔模糊、黯淡不清；浮水印部分，正面看浮水印很不明
    顯，背面卻以綠色墨水印繪或用白色膠水描繪先總統蔣中正浮水印之情，顯係出
    於偽造，亦經檢察官於偵查中勘驗在卷，有勘驗筆錄一紙在卷可憑，此外並有扣
    案之偽造舊式新台幣千元紙鈔五十八張可徵，雖被告辯稱其是好奇借來看的云云
    。而查苟被告是向丙○○借來觀辨，以本件扣案之偽鈔係屬相同，核情被告僅借
    持一、二張即可，何而借持五十八張？且被告於觀辨後本可即時返還，竟有何急
    事，於丙○○交給後，不即時返還？均與常情有違，其所辯並無可採。綜上，可
    見被告在取得偽造紙幣之始主觀上即有將之充為真實貨幣而行使之不法意圖，應
    堪認定。
三、被告再辯稱：自取得偽鈔之後均未使用等語。惟刑法第一百九十六條第一項所謂
    意圖供行使之用而收集偽造通用紙幣之罪，衹以供行使之意思將偽券收集到手後
    ，即屬既遂，至嗣後之行使與否，於其犯罪之成立無關。是被告上開所辯，亦無
    可採。
四、按臺灣銀行發行之新臺幣，自中央銀行委託代理發行之日起，如有偽造行為，亦
    應依妨害國幣懲治條例論科（司法院大法官釋字第九十九號解釋參照）。而中央
    銀行於五十年七月一日在臺灣復業後，即已委託臺灣銀行發行新臺幣，是則新臺
    幣自具有國幣性質。故核被告所為，係犯刑法第一百九十六條第一項之意圖供行
    使之用而收集偽造之通用紙幣罪。被告於八十三年間，因犯施用毒品案件，經本
    院判處有期徒刑三年二月，於八十三年七月二十五日確定，經送監執行，嗣於八
    十四年十一月二十四日，假釋出監並付保護管束至八十六年七月十日止，假釋期
    間，未經撤銷，以已執行完畢論，有台灣台中地方法院檢察署刑案資料查註紀錄
    表一紙在卷可查，其於五年內再犯本案有期徒刑以上之罪，為累犯，應依刑法第
    四十七條之規定，加重其刑。爰審酌被告因一時貪慾致罹刑章，而所收集之偽鈔
    為數尚屬不多，且無證據證明其已行使使用，對社會經濟及交易秩序之影響尚小
    ，情輕法重，客觀上可引起一般之同情，犯罪情狀堪予憫恕，雖科以法定最低度
    之刑，猶嫌過苛，爰依刑法第五十九條規定減輕其刑，並先加後減之。並審酌被
    告收集偽鈔意圖矇混真鈔使用之犯罪之動機、及收集偽鈔矇混真鈔使用將侵害國
    家社會經濟結構及貨幣流通之正確性等一切情狀，量處如主文所示之刑。扣案之
    偽造通用紙幣五十八張，應依刑法第二百條之規定，予以宣告沒收。
據上論斷，應依刑事訴訟法第二百九十九條第一項前段，刑法第一百九十六條第一項
、第四十七條、第五十九條、第二百條，罰金罰鍰提高標準條例第一條前段，判決如
主文。
中      華      民      國      九十一      年     十     月     九     日
                                        法  官    柯  崑  輝
右正本證明與原本無異。
如不服本判決，應於送達後十日內向本院提出上訴狀（須附繕本），上訴於台灣高等
法院台中分院。
                                        書記官
中      華      民      國      九十一      年     十     月     九     日
附錄論罪科刑法條
刑法第一百九十六條 (行使收集或交付偽造變造通貨、幣券罪)
行使偽造、變造之通用貨幣、紙幣、銀行券，或意圖供行使之用而收集或交付於人者
，處三年以上十年以下有期徒刑，得併科五千元以下罰金。
收受後方知為偽造、變造之通用貨幣、紙幣、銀行券而仍行使，或意圖供行使之用而
交付於人者，處五百元以下罰金。
第一項之未遂犯罰之。
